臺灣彰化地方法院刑事判決
110年度交訴字第108號
公  訴  人  臺灣彰化地方檢察署檢察官
被      告  王玉菁


指定辯護人  本院公設辯護人陳志忠
上列被告因公共危險等案件，經檢察官提起公訴（110年度調偵
字第435號），被告於準備程序就被訴事實為有罪陳述，本院合
議庭裁定由受命法官行簡式審判程序，判決如下：
    主          文
王玉菁犯無駕駛執照過失傷害罪，處拘役肆拾日，如易科罰金，
以新臺幣壹仟元折算壹日。又犯駕駛動力交通工具發生交通事故
致人傷害而逃逸罪，累犯，處有期徒刑柒月。
    犯罪事實及理由  
一、本案犯罪事實及證據，除證據部分補充「被告王玉菁於本院
    準備程序及審理時之自白、秀傳醫療財團法人彰濱秀傳紀念
    醫院診斷證明書、彰化縣低/中低收入戶清查通知函」外，
    其餘均引用如附件檢察官起訴書之記載。
二、新舊法比較及論罪科刑：
  ㈠行為後法律有變更者，適用行為時之法律，但行為後之法律
    有利於行為人者，適用最有利於行為人之法律，刑法第2條
    第1項定有明文。查被告行為後，刑法第185條之4業經修正
    ，並經總統於民國110年5月28日以華總一義字第1100005024
    1號令公布，自110年5月30日施行。修正前刑法第185條之4
    規定：「駕駛動力交通工具肇事，致人死傷而逃逸者，處1
    年以上7年以下有期徒刑」，修正後則規定：「（第一項）
    駕駛動力交通工具發生交通事故，致人傷害而逃逸者，處6
    月以上5年以下有期徒刑；致人於死或重傷而逃逸者，處1年
    以上7年以下有期徒刑。（第二項）犯前項之罪，駕駛人於
    發生交通事故致人死傷係無過失者，減輕或免除其刑」，此
    次修法係鑑於司法院釋字第777號解釋，認為過去刑法第185
    條之4肇事逃逸罪有關「肇事」要件有違法律明確性原則，
    且現行刑度規定對情節輕微個案過苛而不符憲法罪刑相當原
    則，為使刑事法律責任更為明確，除將「肇事」之要件修正
    為「發生交通事故」，且縱使駕駛動力交通工具發生交通事
    故致人死傷係無過失，其逃逸者，亦予以處罰，課以交通事
    故當事人應停留在現場向傷者或警察等有關機關表明身分，
    並視現場情形通知警察機關處理、協助傷者就醫、對事故現
    場為必要之處置等責任，以免發生二次事故確保公眾交通安
    全及人身保障，並符合法律明確性原則。復依法益侵害之結
    果，分別規定致人傷害而逃逸者，處6月以上5年以下有期徒
    刑，致人於死或重傷而逃逸者，處1年以上7年以下有期徒刑
    ；另就駕駛人於發生交通事故致人死傷係無過失之情形，設
    有減輕或免除其刑之規定，以兼顧個案情節輕重之適當處罰
    ，並合於憲法罪刑相當原則之要求。本案被告於騎乘機車起
    駛前，未注意左右往來車輛，貿然自路邊駛出，致碰撞告訴
    人乙○○所騎乘之機車，被告對於車禍事故之發生確有過失責
    任，而告訴人因車禍事故受有傷害，被告依修正前規定應科
    處1年以上7年以下有期徒刑，修正後則科處6月以上5年以下
    有期徒刑，顯然修正後之新法較有利於被告，依刑法第2條
    第1項但書規定，自應適用被告行為後即修正後刑法第185條
    之4規定論處。
  ㈡汽車駕駛人，無駕駛執照駕車、酒醉駕車、吸食毒品或迷幻
    藥駕車、行駛人行道或行經行人穿越道不依規定讓行人優先
    通行，因而致人受傷或死亡，依法應負刑事責任者，加重其
    刑至2分之1，道路交通管理處罰條例第86條第1項定有明文
    。又刑法總則之加重，係概括性之規定，所有罪名均一體適
    用；刑法分則之加重，係就犯罪類型變更之個別犯罪行為予
    以加重，成為另一獨立之罪名。道路交通管理處罰條例第86
    條第1項關於汽車駕駛人無駕駛執照駕車，因而致人受傷，
    依法應負刑事責任者，加重其刑至2分之1規定，係就刑法第
    284條過失傷害罪之基本犯罪類型，對於加害人為汽車駕駛
    人，於從事駕駛汽車之特定行為時，即於無駕駛執照過失駕
    車因而致人受傷之特殊行為要件予以加重處罰，已就刑法第
    284條犯罪類型變更之個別犯罪行為予以加重，而成另一獨
    立之罪名，自屬刑法分則加重之性質。
  ㈢核被告所為，係犯道路交通管理處罰條例第86條第1項、刑法
    第284條前段之無駕駛執照犯過失傷害罪、修正後刑法第185
    條之4第1項前段之駕駛動力交通工具發生交通事故致人傷害
    而逃逸罪。被告所犯上開各罪，均犯意各別，行為互殊，應
    予分論併罰。
  ㈣被告前因竊盜案件，經本院以105年度簡字第2號判決判處有
    期徒刑3月確定；又因施用毒品案件，經本院以104年度審訴
    字第781號判決判處有期徒刑7月確定；又因竊盜案件，經本
    院以105年度簡字第990號判決判處有期徒刑3月確定。上開
    案件嗣由本院以105年度聲字第1380號裁定應執行有期徒刑1
    1月確定，並於106年3月29日縮短刑期執行完畢等情，有臺
    灣高等法院被告前案紀錄表在卷足憑，其犯駕駛動力交通工
    具發生交通事故致人傷害而逃逸罪部分，係受徒刑之執行完
    畢，5年以內故意再犯本件有期徒刑以上之罪，為累犯。考
    量被告於上開刑罰執行完畢後，未能記取教訓、警惕自己的
    行為，再為本案上開犯行，堪認其前案徒刑之執行難收成效
    。爰依司法院大法官釋字第775號解釋意旨，認應依刑法第4
    7條第1項之規定，加重其刑。
  ㈤被告無機車駕駛執照，有證號查詢機車駕駛人資料在卷可憑
    （見偵卷第55頁），其騎乘機車因而致告訴人受傷，依法應
    負過失傷害之刑事責任，就此部分應依道路交通管理處罰條
    例第86條第1項規定，加重其刑。
  ㈥辯護人雖認本件被告有刑法第59條之適用。然按刑之量定，
    為求個案裁判之妥當性，法律固賦予法院裁量權，但此項裁
    量權之行使，除應依刑法第57條規定，審酌行為人及其行為
    等一切情狀，為整體之評價，並應顧及比例原則與平等原則
    ，使罪刑均衡，輕重得宜，以契合社會之法律感情；又刑法
    第59條規定犯罪之情狀可憫恕者，得酌量減輕其刑，其所謂
    「犯罪之情狀」，與同法第57條規定科刑時應審酌之一切情
    狀，並非有截然不同之領域，於裁判上酌減其刑時，應就犯
    罪一切情狀（包括第57條所列舉之10款事項），予以全盤考
    量，審酌其犯罪有無可憫恕之事由（即有無特殊之原因與環
    境，在客觀上足以引起一般人之同情，以及宣告法定低度刑
    ，是否猶嫌過重等等），以為判斷。又如別有法定減輕之事
    由，應先依法定減輕事由減輕其刑後，猶嫌過重時，始得為
    之；若有2種以上法定減輕事由，仍應先依法定減輕事由遞
    減其刑後，猶嫌過重時，始得再依刑法第59條規定酌減其刑
    （最高法院95年度台上字第788號判決意旨、88年度台上字
    第1862號判決意旨可供參照）。經查，本件被告無照騎乘機
    車，發生交通事故後即逃逸，又先矢口否認犯行，嗣經本院
    當庭勘驗卷附之監視器畫面後，始坦承犯行，實無何情堪憫
    恕之情形，自無刑法第59條之適用，附此敘明。
  ㈦爰以行為人之責任為基礎，審酌被告之過失責任情節、告訴
    人之傷勢，又被告於發生交通事故後，未立即報警或將告訴
    人送醫，反而逃離現場，其欠缺責任感之僥倖心態實該非難
    ，行為所生之危險性亦高，並考量被告先否認犯行，嗣經本
    院當庭勘驗卷附之監視器畫面後，始坦承犯行之犯後態度，
    尚未能與告訴人達成調解；兼衡被告自陳為國中畢業，目前
    無業，每月收入來自丈夫職業災害補償金，領有中低收入戶
    證明之生活經濟狀況，家中尚有行動不便之丈夫及1名未成
    年子女需其扶養（見本院卷第94、99頁）等一切情狀，分別
    量處如主文所示之刑，並就無駕駛執照犯過失傷害部分諭知
    易科罰金之折算標準，以示懲儆。
據上論斷，應依刑事訴訟法第273條之1第1項、第299條第1項前
段、第310條之2、第454條第2項，判決如主文。
本案經檢察官吳宗達提起公訴，檢察官林子翔到庭執行職務。
中　　華　　民　　國　　111 　年　　 2　　月　　17　　日
                  刑事第七庭    法      官  李  昕
以上正本證明與原本無異。
如不服本判決應於收受判決後20日內向本院提出上訴書狀，並應
敘述具體理由；其未敘述上訴理由者，應於上訴期間屆滿後20日
內向本院補提理由書（均須按他造當事人之人數附繕本）「切勿
逕送上級法院」。
告訴人或被害人對於判決如有不服具備理由請求檢察官上訴者，
其上訴期間之計算係以檢察官收受判決正本之日期為準。
中　　華　　民　　國　　111 　年　　 2　　月　　17　　日
                                書  記 官  李政優
附錄本案論罪科刑法條全文：
中華民國刑法第185條之4
駕駛動力交通工具發生交通事故，致人傷害而逃逸者，處6月以
上5年以下有期徒刑；致人於死或重傷而逃逸者，處1年以上7年
以下有期徒刑。
犯前項之罪，駕駛人於發生交通事故致人死傷係無過失者，減輕
或免除其刑。

附件：
臺灣彰化地方檢察署檢察官起訴書
                                    110年度調偵字第435號
　　被　　　告　王玉菁　女　39歲（民國00年0月00日生）
　　　　　　　　　　　　住彰化縣○○鄉○○村○○街000巷
                          0號
　　　　　　　　　　　　國民身分證統一編號：Z000000000號
上列被告因肇事逃逸等案件，已經偵查終結，認應該提起公訴，
茲將犯罪事實及證據並所犯法條分敘如下：
　　　　犯罪事實
一、王玉菁前因竊盜案件，經臺灣彰化地方法院(下稱彰化地院)
    以105年度簡字第2號判決判處有期徒刑3月確定；又因施用
    毒品案件，經彰化地院以104年度審訴字第781號判決判處有
    期徒刑7月確定；又因竊盜案件，經彰化地院以105年度簡字
    第990號判決判處有期徒刑3月確定。上開案件嗣由彰化地院
    以105年度聲字第1380號裁定應執行有期徒刑11月確定，經
    入監執行後，於民國106年3月29日縮短刑期執行完畢。詎仍
    不知悔改，王玉菁未領有機車駕駛執照，其於109年9月7日1
    1時20分許，騎乘車牌號碼000-000號機車，自彰化縣○○市○○
    路000號路邊由東往西方向駛出，適有乙○○騎乘車牌號碼000
    -0000號機車，沿彰化市民族路由南往北方向直行至上址處
    ，王玉菁應注意未領有機車駕駛執照不得騎乘機車上路，且
    應注意騎乘機車起駛前，應注意左右往來車輛，並應禮讓行
    進中之車輛先行，而依當時情形，又無不能注意之情事，竟
    疏未注意，冒然無照騎乘機車自上址處路邊駛出，致2車不
    慎發生碰撞，碰撞後王玉菁、乙○○均人車倒地，因而造成乙
    ○○受有胸壁挫傷、左側手部挫傷之傷害。詎王玉菁知悉騎乘
    上開機車肇事，致乙○○受有上開傷勢，竟未留置現場協助救
    護，而基於肇事逃逸之犯意，將其騎乘之上開機車牽起後，
    逕自騎乘該部機車逃逸離去。嗣為警據報後循線查悉上情。
二、案經乙○○訴由彰化縣警察局彰化分局報告偵辦。
　　　　證據並所犯法條
一、證據清單
編號 證據名稱 待證事實 1 被告王玉菁於警詢及偵訊時之供述 1、被告與告訴人乙○○發    生車禍事故，雙方均人    車倒地之事實。 2、車禍後被告將其騎乘之    上開機車牽走，並騎乘    該部機車離去之事實。 2 證人即告訴人乙○○於警詢及偵訊時具結之證述 證明本件犯罪事實。 3 警方製作之被告逃逸路線圖、監視器影像光碟及照片、現場照片、道路交通事故現場圖、道路交通事故調查報告表、彰化縣○○○○○○○道路○○○○○○○○○○○○○○號查詢機車駕駛人資訊、車牌號碼000-000號機車之車輛詳細資料報表。 1、佐證本件犯罪事實。 2、被告未領有機車駕駛執    照之事實。 4 彰化基督教醫院診斷書 告訴人受有傷害之事實。 
二、按行為後法律有變更者，適用行為時之法律。但行為後之法
    律有利於行為人者，適用最有利於行為人之法律，刑法第2
    條第1項定有明文。查被告為上開行為後，刑法第185條之4
    業於民國110年5月28日修正公布，並於同年月30日生效施行
    。修正前刑法第185條之4規定：「駕駛動力交通工具肇事，
    致人死傷而逃逸者，處一年以上七年以下有期徒刑。」，修
    正後刑法185條之4則規定：「駕駛動力交通工具發生交通事
    故，致人傷害而逃逸者，處六月以上五年以下有期徒刑；致
    人於死或重傷而逃逸者，處一年以上七年以下有期徒刑。犯
    前項之罪，駕駛人於發生交通事故致人死傷係無過失者，減
    輕或免除其刑。」，則修正後就駕駛動力交通工具肇事致人
    傷害而逃逸部分，已調降其法定刑度，經比較新舊法之結果
    ，以修正後之規定對被告較為有利，依刑法第2條第1項但書
    之規定，應適用行為後即修正後刑法第185條之4第1項前段之
    規定。
三、核被告所為，係犯刑法第284條前段之過失傷害、第185條之
    4第1項前段之肇事逃逸等罪嫌。被告所犯上開2罪，行為互
    異，罪名各別，請予分論併罰。被告無機車駕駛執照駕車，
    因而致告訴人受傷，就過失傷害罪嫌部分，請依道路交通管
    理處理條例第86條第1項規定，加重其刑至二分之一。又被
    告前曾受犯罪事實欄所述之有期徒刑執行完畢，有刑案資料
    查註紀錄表在卷可稽，其於5年以內故意再犯本件有期徒刑
    以上之肇事逃逸罪嫌，為累犯，請酌情加重其刑。
四、依刑事訴訟法第251條第1項提起公訴。
  　此　致
臺灣彰化地方法院
中　　華　　民　　國　 110　　年　　9 　　月　　4 　　日
　　　　　　　　　　　　　　　檢　察　官  吳宗達
本件正本證明與原本無異
中　　華　　民　　國　 110　　年　　9 　　月　　30　　日
                              書  記  官  陳冠宇